【裁判字號】    98,交聲,1378
【裁判日期】    980722
【裁判案由】    交管條例聲異
【裁判全文】
臺灣板橋地方法院交通事件裁定        98年度交聲字第1378號
原處分機關  交通部公路總局臺北區監理所
異  議  人
即受處分人  甲○○
上列受處分人因違反道路交通管理處罰條例案件，對於交通部公
路總局臺北區監理所於民國98年6 月1 日以北監營裁字第裁40-A
OOXB9947號所為之裁決處分（原舉發案號：臺北市政府警察局98
年4 月7 日北市警交字第AOOXB9947 號）聲明異議，本院裁定如
下：
    主  文
異議駁回。
    理  由
一、原處分意旨略以：本件異議人即受處分人甲○○於民國98年
    4 月7 日18時05分許，駕駛車牌號碼158-EV號營業一般小客
    車，在臺北市○○○路323 號之1 前、劃有分向限制線路段
    迴車，經員警當場攔停開單舉發，原處分機關乃於98年6 月
    1 日以北監營裁字第裁40-AOOXB9947號違反道路交通管理事
    件裁決書，依道路交通管理處罰條例第49條第2 款、第63條
    第1 項規定，裁處罰鍰新臺幣（下同）900 元，並記違規點
    數1 點等語。
二、異議意旨略以：伊雖有於98年4 月7 日18時05分許，駕駛車
    牌號碼158-EV號營業一般小客車，在臺北市○○○路迴轉，
    但伊迴轉之地點為臺北市○○○路319 至317 號前、劃有黃
    色虛線路段，而非同路323 號之1 前、劃有分向限制線路段
    ，員警舉發通知單上所載違規地點有誤；員警所指違規迴轉
    地點距離路口甚近，該路口於該時段有警員及義交指揮交通
    ，且對向車道亦有諸多車輛通行，故伊不可能在該處迴車；
    伊開車十幾年，如果有違規，伊就坦白承認，但本件伊確實
    沒有在員警所指路段違規迴車，爰依法聲明異議云云。
三、按汽車駕駛人迴車時，有在設有禁止迴車標誌或劃有分向限
    制線、禁止超車線或禁止變換車道線之路段迴車者，處新臺
    幣600 元以上18,00 元以下罰鍰；汽車駕駛人有第49條情形
    者，記違規點數1 點，道路交通管理處罰條例第49條第2 款
    、第63條第1 項第1 款定有明文。又分向限制線，用以劃分
    路面成雙向車道，禁止車輛跨越行駛，並不得迴轉。本標線
    為雙黃實線，線寬及間隔均為10公分。除交岔路口或允許車
    輛迴轉路段外，均整段劃設之，道路交通標誌標線號誌設置
    規則第165 條第1 、2 項亦有明定。經查：
    (一)證人即本件執行取締勤務及抄寫車號製單當場舉發之員警
      乙○○到庭具結證稱：伊舉發當日是執行取締違規勤務，
      時間是下午5 點到7 點，伊獨自騎乘機車由東往西巡邏到
      從民生西路323 號之1 門口路邊時，看到異議人也同向開
      到該處，然後就直接迴轉到對向車道（西往東），我就直
      接騎機車過去追他，後來在民生西路300 號前攔停舉發。
      伊有親眼看到異議人迴轉時壓過雙黃線才會去追他，之後
      伊有往異議人車後走約1 、20公尺才開單，但伊是要去確
      認違規地點之門牌號碼，舉發通知單上的地址民生西路32
      3 號之1 就是伊看的結果等語（本院卷第25頁），此證人
      所述雖與異議人前揭所辯明顯歧異，惟其與異議人素不相
      識，亦無嫌怨糾紛，業據該2 人陳述一致，復已具結擔保
      所言屬實，衡情應無甘冒被訴偽證重罪（有期徒刑7 年以
      下）之風險而刻意陷害異議人之理。
    (二)按交通警察掣單舉發違反道路交通管理處罰條例所列之違
      規事實，本質上為行政處分，係公務員基於職務上之公權
      力，依法就特定之具體事件所為之具公法上效果之單方面
      行政行為，如無形式上顯然之瑕疵可指，基於公務員為公
      法上行為具有公信力之原則，該行政行為當可被推定為真
      正，其據以依法處分之事實認定亦為正確無誤，此與民事
      訴訟法第355 條第2 項規定「文書依其程式及意旨得認作
      公文書，推定其為真正」之情形相同。本此公信原則，立
      法者乃賦予行政機關制定違反道路交通事件統一裁罰基準
      及處理細則，使執行勤務員警得當機處分，以達其維護交
      通秩序、安全之行政目的。反之，若謂公務員一切行政行
      為均需預留證據以證其實，則國家行政勢必窒礙難行，準
      此，刑事訴訟法就犯罪證據所列有關之規定與屬於行政秩
      序罰之交通違規裁罰本質不合之部分，自不在準用之列。
      從而，交通違規行政爭訟之舉證責任原理，應非如刑事案
      件中，必須超越任何合理懷疑，始可為有罪判決之嚴格程
      度，而係應與民事訴訟之舉證責任原理相類似，亦即基本
      上應就行政機關與人民所各自主張有利於己之事實，分配
      其應盡之舉證責任，而非逕予準用刑事訴訟上之「無罪推
      定」原則，此觀諸行政訴訟法第136 條規定行政訴訟程序
      準用民事訴訟法第277 條舉證責任分配原則之立法意旨亦
      明。次依現行法律規定，法院處理交通事件，並不限於科
      學儀器所採證據，惟仍須就事件所涉相關證據資料，包括
      供述及非供述證據，依據證據法則，憑以認定行為人交通
      違規行為之有無。此乃因交通違規事件之特性，行為態樣
      甚夥，復多有瞬間即逝行為，實在無法於有交通違規同時
      ，全部得以即時利用科學儀器，取得證據資料；即使屬於
      方便以科學儀器採證之交通違規行為，普遍採用，不但所
      費不貲，也有實際困難。若舉發員警係親眼見聞違規經過
      ，並以證人身分具結後在法院證述，仍不失為認定交通違
      規事實有無之證據方法。況警員舉發交通違規，係依道路
      交通管理處罰條例授權所為之職權行使。而汽機車駕駛人
      闖紅燈、違規迴轉等違規行為之取締，揆其行為本質，多
      係發生於瞬間，通常多委由當場執行取締違規公務員之認
      識及判斷，且必須為立即之取締作為，此為達成維持交通
      秩序目的所必要。且依道路交通管理處罰條例之規定，此
      種立即性之舉發違規，多依警員之認知判斷已足，並無必
      須另有其他積極佐證：如其他目擊證人或必須拍攝照片等
      ，始構成處分要件之規定。此係因執行職務之公務員，通
      常多具有一定之考選資格與專業訓練，且其執法之對象係
      不特定之大眾，故其立場經立法機關推定，應具有客觀、
      公正與公平之特質，而無故意偏頗之虞。
    (三)本案異議人雖堅稱其迴轉之地點為臺北市○○○路319 至
      317 號前、劃有黃色虛線路段，而非同路323 號之1 前、
      劃有分向限制線路段，員警舉發通知單上所載違規地點有
      誤，然而，證人乙○○既已明確證稱異議人係在民生西路
      323 號之1 前、劃有分向限制線路段迴轉，且其於攔停異
      議人汽車後，亦有親自前往違規地點確認該處門牌號碼之
      行為，應無誤認或誤判之可能，復無其他足以懷疑其所言
      不實之顯然瑕疵，當以其所言為準。異議人空言辯稱警員
      所指迴轉地點與事實不符云云，不足採信。至異議人雖另
      辯稱：員警所指違規迴轉地點距離路口甚近，該路口於該
      時段有警員及義交指揮交通，且對向車道亦有諸多車輛通
      行，故伊不可能在該處迴車；伊開車十幾年，如果有違規
      ，伊就坦白承認，但本件伊確實沒有在員警所指路段違規
      迴車云云，然而，縱認異議人所稱：民生西路與延平北路
      於該時段有警員及義交指揮交通、對向車道有諸多車輛通
      行等情均屬實，亦僅能證明其在前揭民生西路323 號之1
      前迴轉時，有較高機會遭到警察或義交發覺其有違規行為
      而予取締，或其違規迴轉時之危險性較高，此與異議人究
      竟有幾年的駕駛經驗相同，均無礙於本院前揭已認定之違
      規事實，故其此項所辯尚無足採。
四、綜上所述，異議人於前開時、地駕駛汽車在劃有分向限制線
    路段迴車，已堪認定。原處分機關據以援引上揭規定按最低
    罰裁處罰鍰900 元並記違規點數1 點，於法尚無不合，應予
    維持。本件異議為無理由，應予駁回。
據上論斷，應依道路交通案件處理辦法第19條，裁定如主文。
中    華    民    國    98    年    7     月    22    日
                  交通法庭  法  官  楊明佳
以上正本證明與原本無異
如不服本裁定應於送達後5日內向本院提出抗告狀
                            書記官  林金良
中    華    民    國    98    年    7     月    22    日


司法院資訊處製作；財團法人民間司法改革基金會備份。
